臺灣桃園地方法院刑事判決　　　　　　　100年度易字第195號
公　訴　人　臺灣桃園地方法院檢察署檢察官
被　　　告　陳雲勝
上列被告因竊盜案件，經檢察官提起公訴（99年度偵字第20207
號），本院判決如下：
    主  文
陳雲勝無罪。
    理  由
一、公訴意旨略以：被告陳雲勝基於意圖為自己不法所有之犯意
    ，於民國99年7 月6 日某時許，在桃園縣大園鄉五權村大埔
    25之26號附近，以客觀上得作為兇器使用之壓力剪、電纜剪
    、斜剪鉗及長條螺絲等工具，竊取台灣電力公司桃園區營業
    處（下稱台電公司）所有位於桃園縣大園鄉五權村大埔25之
    26號大新幹#63-19、#63-18、#63-17、#63-16等處之電纜線
    ，得手後再搬運至其位於桃園縣中壢市○○○街53號2 樓住
    處（下稱系爭地址），繼以美工刀等工具剝去電纜線外皮後
    ，抽出銅線以變賣牟利。嗣經警於99年7 月8 日上午9 時10
    分許，持本院核發之搜索票前往系爭地址執行搜索，除查獲
    毒品安非他命及吸食器外（所涉毒品罪嫌部分另案偵辦），
    並當場扣得如扣押物品目錄表所列之壓力剪、電纜剪、美工
    刀等作案工具，及台電公司失竊之2L外皮4V.G一批（重1 公
    斤）、250MCM外皮一批（重7 公斤）、22PVC 線銅一批（重
    9 公斤）、線端尾接銅一批（重17公斤）、亭制式TFS 二次
    銅端器一個等贓物，始查悉上情。因認被告涉犯刑法第321
    條第1 項第3 款之攜帶兇器竊盜罪嫌。
二、按犯罪事實應依證據認定之，無證據不得認定其犯罪事實；
    又不能證明被告犯罪者，應諭知無罪之判決，刑事訴訟法第
    154 條第2 項、第301 條第1 項分別定有明文。次按所謂證
    據，係指足以認定被告確有犯罪行為之積極證據而言，該項
    證據自須適合於被告犯罪事實之認定，始得採為斷罪資料；
    苟積極證據不足為不利於被告事實之認定時，即應為有利於
    被告之認定，更不必有何有利之證據（最高法院29年上字第
    3105號、30年上字第816 號判例意旨參照）。又按事實之認
    定，應憑證據，如未能發現相當證據，或證據不足以證明，
    自不能以推測或擬制之方法，以為裁判基礎；且為刑事訴訟
    法上證明之資料，無論其為直接證據或間接證據，均須達於
    通常一般之人均不致於有所懷疑，而得確信其為真實之程度
    ，始得據為有罪之認定，若其關於被告是否犯罪之證明未能
    達此程度，而有合理性懷疑之存在，致使無從形成有罪之確
    信，根據「罪證有疑，利於被告」之證據法則，即不得遽為
    不利於被告之認定（最高法院40年臺上字第86號、76年臺上
    字第4986號判例意旨參照）。
三、本件公訴人認被告涉有前揭攜帶兇器竊盜犯行，無非係以被
    告之供述、被害人即台電公司職員江政洋於警詢時之指述、
    贓物領據、搜索扣押筆錄暨扣押物品目錄表、贓物照片、現
    場照片及台電公司出具之台電各類導線名稱規範、電力線路
    失竊現場調查報告表、電力線路設備失竊案統計表、電力線
    路設備失竊現場調查報告明細表等證據為其主要論據。訊據
    被告則堅詞否認有何攜帶兇器竊盜之犯行，辯稱：伊並未竊
    取上開電纜線等物，應係綽號「小謝」、「小鄭」之人竊取
    後放置於系爭地址；系爭地址係張金龍所承租，伊僅是經友
    人介紹借住該處約1 個月，該處包括伊及張金龍外尚有數10
    名男女居住，而當日警察執行搜索時，綽號「小謝」、「小
    鄭」之人甫離開該處；又因伊會使用噴燈製造吸食安非他命
    之玻璃球吸食器，故噴燈上始會留下伊的指紋等語。
四、經查：
    (一)被害人台電公司所有位於桃園縣大園鄉五權村大埔25之26
      號附近大新幹#63-19、#63-18、#63-17、#63-16等處之電
      纜線，於99年7 月6 日某時許確遭人竊取；另被告於同年
      月8 日上午9 時10分許，經警持本院核發之搜索票在系爭
      地址執行搜索時，確遭警當場扣得如扣押物品目錄表所列
      之壓力剪、電纜剪、美工刀等工具，及台電公司上開遭竊
      之2L外皮4V.G一批、250MCM外皮一批、22PVC 線銅一批、
      線端尾接銅一批、亭制式TFS 二次銅端器一個等贓物等情
      ，業據證人江政洋於警詢中證述明確（參見偵卷第14、15
      頁），核與證人即本件查獲員警劉志明於本院審理中所結
      證之情節相符（參見本院卷第61至64頁），並有搜索票影
      本、搜索扣押筆錄暨扣押物品目錄表、贓物領據、台電各
      類導線名稱規範、電力線路失竊現場調查報告表、電力線
      路設備失竊案統計表、電力線路設備失竊現場調查報告明
      細表、扣案物品照片暨現場照片附卷可稽（參見偵卷第16
      至23、24至35頁），復此情亦為被告於本院審理中所未予
      爭執，固堪認定屬實。
    (二)惟查，系爭地址係張金龍所承租，平日出入份子複雜，而
      本件係因警據報張金龍、吳建坤在系爭地址販賣毒品，始
      向本院聲請核發搜索票至該處執行搜索，惟員警於執行搜
      索前在系爭地址查訪、蒐證時，均未見被告搬運上開工具
      或電纜線出入等情，業據證人劉志明於本院審理中結證稱
      ：伊等係因有人檢舉系爭地址有販賣毒品，並指證是張金
      龍與吳建坤販賣毒品，始聲請本院核發搜索票，嗣持之前
      往系爭地址執行搜索而當場查獲被告，並發現滿屋子都是
      電纜線；伊等有詢問被告該電纜線及工具係何人所有，被
      告表示不是其所有，而係「小謝」、「小鄭」所有；伊等
      於聲請核發搜索票執行搜索前有先至系爭地址附近查訪、
      蒐證，鄰居表示該處出入份子複雜，但伊等於查看時從未
      在該處見到被告出入，亦未曾見有人攜帶電纜線出入；後
      來根據伊等之查證，系爭地址之承租人係張金龍，而伊等
      於另案毒品案件查獲張金龍時，張金龍亦表示因與配偶吵
      架故承租系爭地址，後來與配偶和好後即返家居住，故其
      後來亦不清楚系爭地址實際居住人是何人，而任由他人使
      用；本件檢舉人檢舉時雖曾提及系爭地址有電纜線，但並
      無明確說明是何人所竊取，故伊等並未記明於檢舉筆錄等
      語明確（參見本院卷第61至64頁），並經本院依職權調取
      本院99年度聲搜字第477 號卷核閱無訛，復有本院搜索票
      影本附卷可考（參見偵卷第16頁）。是由系爭地址之承租
      人並非被告，且該處出入份子複雜，復本件檢舉人於檢舉
      時縱或有提及系爭地點有電纜線，然亦未指明係何人竊取
      ，並本件查獲員警於系爭地址附近查訪、蒐證後，嗣聲請
      本院核發搜索票至系爭地址執行搜索時，亦僅欲針對張金
      龍、吳建坤之販賣毒品案件保全相關事證等情以觀，本件
      是否得於無其他積極事證足以證明上開電纜線係被告所竊
      取之情況下，僅以被告於本件查獲時在場即遽論上開電纜
      線均係其所竊取，已顯非無疑。
    (三)至本件雖經警於扣案之噴燈上查獲被告之指紋，有刑事案
      件證物採驗紀錄表及內政部警政署刑事警察局鑑定書在卷
      可查（參見本院卷第73、75至78頁），然就此被告於本院
      審理中供稱：伊係用噴燈製造安非他命玻璃球吸食器，故
      噴燈會留下伊的指紋等語（參見本院卷第67頁），而觀諸
      前揭扣押物品目錄表所示（參見偵卷第20至22頁），本件
      查獲時除扣得壓力剪等工具及電纜線外，確有扣得疑似安
      非他命之毒品及吸食器等物，則被告上開所言是否純屬虛
      詞，已非全然無疑。參以本件為警查獲時，員警係分別於
      系爭地址客廳內及張金龍所有之車號JS7-923 號機車置物
      箱內扣得壓力剪等工具及電纜線，然僅於系爭地址客廳內
      扣得之噴燈上有被告之指紋留存等情，業據證人劉志明於
      本院審理中結證稱：伊等對扣案工具均有採集指紋，但僅
      在客廳桌面上之噴燈上採集到完整指紋等語（參見本院卷
      第62頁），並有前述刑事案件證物採驗紀錄表（參見本院
      卷第73頁）、扣押物品目錄表備註欄之記載（參見偵卷第
      20至22頁）及車輛詳細資料報表附卷可按（參見偵卷第40
      頁），益徵被告前揭所述並非全然無憑，否則何以被告使
      用上開扣案工具行竊，卻僅於系爭地址客廳內所扣得之噴
      燈上留有指紋，而其餘包括壓力剪、電纜剪、甚係於上開
      機車內所扣得之另一噴燈等工具上則均無被告指紋留存。
      從而，本件扣案之噴燈上經警採集、鑑定雖確認有被告之
      指紋留存，然仍非據此即得逕認本案電纜線均係被告所竊
      取。
五、綜上所述，被告前揭辯詞並非全然無足採信，而公訴人所舉
    之證據亦難證明被告確有前揭攜帶兇器竊盜之犯行；職是，
    被告所辯雖無從概予採信，然其間既有合理懷疑存在，無法
    達到確信其為真實之程度，當不得遽為不利於被告之認定。
    此外，復查無其他積極證據足供證明被告確有公訴人所指之
    攜帶兇器竊盜犯行，揆諸前揭判例意旨及說明，即應為被告
    無罪之諭知。
據上論斷，應依刑事訴訟法第301 條第1 項，判決如主文。
本案經檢察官戴瑞麒到庭執行職務。
中    華    民    國    100   年    12    月    30    日
                  刑事第七庭  法  官   陳振嘉
以上正本證明與原本無異。
如不服本判決應於收受判決後10日內向本院提出上訴書狀，並應
敘述具體理由。其未敘述上訴理由者，應於上訴期間屆滿後20日
內向本院補提理由書(均須按他造當事人之人數附繕本)「切勿逕
送上級法院」。
                              書記官   陳玉芳
中    華    民    國   100    年    12    月    30    日